【裁判字號】    89,自,288
【裁判日期】    891226
【裁判案由】    詐欺
【裁判全文】
臺灣板橋地方法院刑事判決                          八十九年度自字第二八八號
    自  訴  人  甲○○
    被      告  乙○○
右列被告因詐欺案件，經自訴人提起自訴，本院判決如左：
    主  文
乙○○無罪。
    理  由
一、自訴意旨略以：被告乙○○意圖為自己不法之所有，於民國八十八年間藉需人解
    困為由，多次於台北縣新莊市○○路伍陸三號自訴人住處，向自訴人調現，並開
    立三張支票，一為中和地區農會興南分部票號ＦＸ0000000號，票面金額
    為新台幣（下同）十萬元，票載發票日為民國八十八年八月十八日，發票人為施
    基萬，一為板信商業銀行員山分行票號ＹＳ0000000號，發票人為仁亞企
    業有限公司陳寶郎，票面金額為二十五萬元，票載發票日為八十八年七月二十日
    ，一為台灣銀行新莊分行票號ＡＤ0000000號，發票人為乙○○，票面金
    額為五萬元，票載發票日為八十八年十二月八日，詎上開三張支票經自訴人提示
    時，均遭退票，事後被告更避不見面，顯見被告有詐欺犯罪之意圖，因認被告涉
    犯刑法第三百三十九條詐欺罪云云。
二、按犯罪事實應依證據認定之，無證據不得推定其犯罪事實，刑事訴訟法第一百五
    十四條定有明文；次按認定犯罪事實，須依證據，而所謂證據，係指合法之積極
    證據就犯罪事實能為具體之證明者而言；又認定不利於被告之事實，須依積極證
    據，苟積極證據不足為不利於被告事實之認定時，即應為有利於被告之認定，更
    不必有何有利之證據，最高法院三十年上字第八一六號著有判例。又所謂「積極
    證據足以為不利被告事實之認定」，係指據為訴訟上證明之全盤證據資料，在客
    觀上已達於通常一般之人均不致於有所懷疑，而得確信被告確曾犯罪之程度，若
    未達到此一程度，而有合理懷疑之存在時，即無從為有罪之確信，此觀同院七十
    六年度台上字第四八九六號判例意旨自明。再刑法第三百三十九條第一項詐欺取
    財罪之成立，須以意圖為自己或第三人不法之所有，而以詐術使人將本人或第三
    人之物交付為其成立要件。又所謂以詐術使人交付，必須被詐欺人因其詐術而陷
    於錯誤，若其所用方法，不能認為詐術，亦不致使人陷於錯誤，即不構成該罪。
    最高法院四十六年台上字第二六０號判例可資參照。
三、訊之被告乙○○對於曾持上開支票向自訴人借款，迄今尚未清償之事實並不否認
    ，惟堅決否認有何詐欺之犯行，辯稱：自八十三年起即常向自訴人借錢，自訴人
    表示要借錢一定要開票，伊均以客票交給自訴人後借得亦均有兌現，後來自己領
    得支票簿，就用自己的票給自訴人，並有支付利息，但於八十五年起，財務出現
    問題，八十六年至八十七年間，因週轉不靈，以致無法清償，當時伊欠自訴人七
    十五萬元，乃不斷以換票、更改票載發票日之方式拖延，並陸續攤還部分，最後
    尚欠三十五萬元，並向自訴人表示伊財務狀況不好，因銀行存款不足，自訴人所
    持支票到期後，如提示就會跳票，自訴人亦答應可以換一張票，才換票給自訴人
    ，改日期亦經過自訴人之同意而為之，最後仍無法清償，而銀行因伊有退補紀錄
    ，不再發支票簿，伊無法自己開票，只好用陳寶郎及施基萬的票去換票（八十九
    年十月二十日訊問筆錄、八十九年十一月二十八日訊問筆錄）。與自訴人所稱被
    告當初借錢時表示手頭很緊，被告的票自三、四年前起都未兌現，但八十五年之
    前的票都有兌現。本案的幾張票都是八十五年之後換票所得（八十九年十月二十
    日訊問筆錄、八十九年十二月十二日審判筆錄）等情互核相符。綜據上述，足認
    被告向自訴人借款時，並無施用任何詐術，自訴人允借及取得該筆金額之過程，
    亦無被告施用詐術而使自訴人陷於錯誤之可言，縱被告交付之支票嗣後無法兌現
    ，以致債務未得清償，亦與刑法第三百三十九條詐欺罪之構成要件有間。又本件
    自訴人與被告業已和解，自訴人亦當庭表示原諒被告，是本件顯屬民事上債務不
    履行之糾葛，理應循民事訴訟之途徑謀求解決方為正途。此外復查無其他積極事
    證足資證明被告有自訴人所指之詐欺犯行，既不能證明被告犯罪，自應諭知被告
    無罪之判決。據上論斷，應依刑事訴訟法第三百四十三條、第三百零一條第一項
    ，判決如主文。
中      華      民      國    八十九    年     十二     月    二十六    日
                              臺灣板橋地方法院刑事第五庭
                                            法  官  王  偉  光
右正本證明與原本無異。
如不服本判決，應於判決送達後十日內，向本院提出上訴狀。
                                            書記官  簡  永  聰
中      華      民      國    八十九    年     十二     月    二十七    日


司法院資訊處製作；財團法人民間司法改革基金會備份。
